臺灣板橋地方法院刑事判決　　　　　　 97年度簡上字第790號
上　訴　人
即　被　告　乙○○原名潘松年.
上列上訴人因詐欺案件，不服本院96年度簡字第8537號中華民國
97年5 月30日第一審判決（聲請簡易判決處刑案號：96年度偵緝
字第3072號），提起上訴，本院管轄之第二審合議庭判決如下：
    主  文
上訴駁回。
    事  實
一、乙○○前因侵占等案件，經本院以93年度易緝字第164 號判
    決判處有期徒刑4 月確定，於民國94年3 月24日易科罰金執
    行完畢（再犯本罪構成累犯），猶不知悔悟，其能預見提供
    自己之金融機構帳戶存摺、金融卡及提款密碼予他人使用，
    可能幫助他人遂行詐欺取財犯行，仍不違背其本意，而基於
    幫助詐欺之犯意，於95年12月13日，在臺北縣三重市○○路
    與正義北路口附近，受某姓名年籍不詳自稱「鄭先生」之成
    年男子指示，與某姓名年籍不詳之成年助理一同前往聯邦商
    業銀行股份有限公司（下稱聯邦銀行）三重分行開立帳號為
    000000000000號之帳戶後，旋將上開帳號之存摺、提款卡及
    提款密碼單，交付該「鄭先生」之助理，再由「鄭先生」轉
    交所屬詐欺集團成員作為詐欺犯行使用。嗣該詐欺集團成員
    於95年12月28日晚間7 時24分許，以電話向甲○○佯稱可提
    供援交服務，需先匯款至其指定帳戶云云，向其詐騙，致甲
    ○○不疑有他，陷於錯誤，而依對方指示於95年12月30日（
    聲請簡易判決處刑書誤載為95年12月28日，應予更正）晚間
    11 時47 分許，匯款新台幣（下同）58,000元至乙○○之上
    揭銀行帳戶，並旋遭詐欺集團成員提領一空。嗣甲○○於匯
    款後，驚覺受騙而報警處理，始為警循線查知上情。
二、案經甲○○訴由臺北縣政府警察局新店分局報請臺灣臺北地
    方法院檢察署呈請臺灣高等法院檢察署令轉臺灣板橋地方法
    院檢察署檢察官偵查後，聲請簡易判決處刑。
    理  由
一、訊據被告乙○○固不否認其確於上揭時、地有申請聯邦銀行
    三重分行帳號為000000000000號之帳戶，並將上開帳號之存
    摺、提款卡及提款密碼單，交付某姓名年籍不詳之成年男子
    等情，惟仍矢口否認有何幫助詐欺取財之犯行，並辯稱：我
    是在三重市○○○路跟中正南路交叉口附近，有一個攤子辦
    理VISA卡，我就去辦理，填資料，他們叫我交身分證影本，
    還要銀行的存摺；但當時我就是沒有存摺，但他們說一定要
    有存摺，剛好附近有一家聯邦銀行，就叫我馬上去辦，辦完
    後叫我把證件、存摺、身分證影本拿給他，並叫我明天去補
    資料；申請開戶的時候裡面存的現金也是那個人繳的，所以
    我想說提款卡跟密碼可以放在他那裡沒有關係。我之前辦富
    邦銀行的信用卡，也要把我自己的存摺及信用卡交給辦卡的
    人，路邊擺攤辦信用卡的都是這樣子做。隔天我就等那個人
    的電話，但沒有電話打來，我覺得很奇怪，打電話過去，卻
    是空號；95年12月14日我就有打電話給聯邦銀行說要暫停帳
    戶，我也有去報案，三重分局沒有受理，叫我去當地的大同
    派出所，大同派出所也不受理，然後到三重簡易法庭，他們
    說要到板橋這裡云云。
二、經查：
    (一)按辦理信用卡需提出相當之財力、工作或信用證明，以供
      發卡銀行審核是否發卡，及決定核准消費額度之高低，此
      為吾國一般成年人均應具備之常識。依本件被告所辯：其
      於辦理信用卡時聽信辦理人員之言，臨時至聯邦銀行三重
      分行申請開戶，且開戶存入之現金亦為辦卡人員所出云云
      ，果若屬實，則其上開帳戶內顯然並無相當之存款，亦無
      與銀行往來之紀錄，自無從用以證明被告有何財力或信用
      可言，自亦無從作為發卡銀行據以審酌是否核發信用卡予
      被告之依據。從而，被告前揭所辯顯與客觀事理有悖，要
      非可採。
    (二)且被告辯稱其於95年12月14日就有打電話給聯邦銀行說要
      暫停帳戶云云，經本院依職權函詢聯邦銀行三重分行結果
      ，被告並未曾向該分行以電話通報遺失、詐騙或請求停用
      之紀錄，此有該分行97年8 月18日九十七聯三字173 號函
      在卷可按（見本院簡上字卷第24頁）。是本件被告前揭所
      辯顯屬不實，應係事後卸飾之詞，自不足採信。
    (三)再者，以金融機構帳戶作為資力、信用證明之情形固非罕
      見，惟一般情形均以檢附存摺影本、或提供存摺正本供核
      對後影本留存，即為已足，要無將個人所用之存摺正本逕
      交他人使用之理。況且，本件被告除前開帳戶存摺外，尚
      且將專屬其個人使用之提款卡、密碼一併交付他人使用，
      核此情狀，更與常情有間。被告再以路邊辦卡都是這樣做
      云云置辯，顯屬無稽，自非可信。
    (四)又按金融帳戶係個人理財之工具，一般人向金融機構開設
      帳戶，並無任何法令之限制，只須提出身分證明、印章即
      可辦理開戶，此為眾所週知之事實，則依一般人之社會生
      活經驗，苟見他人不自行申請開立帳戶而蒐集不特定人之
      帳戶使用，衡情應可知悉被蒐集之帳戶係被利用為與財產
      有關之犯罪工具。且近來利用人頭帳戶詐欺取財之犯罪類
      型層出不窮，該等犯罪多數均係利用人頭帳戶作為出入帳
      戶，並經媒體廣為披載，被告係成年且智識成熟之人，對
      此應知之甚詳，竟仍提供自己帳戶供他人使用，足認被告
      確有幫助他人詐欺取財之不確定故意至明。
    (五)此外，並有證人即告訴人甲○○於警詢時之指述，及聯邦
      銀行客戶開戶基本資料、交易往來明細表、客戶交易明細
      表等件附卷可稽，互核相符。綜上調查，本件事證明確，
      被告幫助詐欺之犯行堪予認定。
三、核被告乙○○所為，係犯刑法第30條第1 項、第339 條第1
    項之幫助詐欺取財罪。又查被告有如事實欄所示之犯罪科刑
    執行前科，有臺灣高等法院被告前案紀錄表1 份附卷可按，
    其於受有期徒刑執行完畢後，5 年內再故意犯本件有期徒刑
    以上之罪，為累犯，依法加重其刑；另被告係以幫助之意思
    而為詐欺取財罪構成要件以外之行為，為幫助犯，爰依刑法
    第30條第2 項之規定減輕其刑，並依法先加後減之（原審判
    決就此部分漏未說明，應予補正）。此外，被告本件犯罪時
    間，係在96年4 月24日前，合於中華民國九十六年罪犯減刑
    條例所定得予減刑之規定，應依同條例第2 條第1 項第3 款
    之規定減其刑為二分之一。原審因而審酌被告供帳戶幫助詐
    欺取財，既助長他人犯罪，又增加查緝困難，危害他人財產
    安全及社會安定，兼衡其造成被害人損失之金額為58,000元
    ，及被告犯後否認之態度等一切情狀，並適用上開法條及刑
    法第41條第1 項前段，刑法施行法第1 條之1 第1 項、第2
    條之規定，量處被告拘役50日，如易科罰金，以新臺幣1 千
    元折算1 日；減為拘役25日，如易科罰金，以新臺幣1 千元
    折算1 日，經核其認事用法，均無不合，量刑亦稱妥適，應
    予維持。被告提起上訴否認犯罪，指摘原判決不當，為無理
    由，應予駁回。
四、本件被告經合法傳喚無正當理由未於審判期日到庭，有送達
    證書1 份在卷可稽，爰依刑事訴訟法第455 條之1 第3 項準
    用同法第371 條規定，不待其陳述，逕行判決。
據上論斷，應依刑事訴訟第455 條之1 第1 項、第3 項、第368
條、第371條，判決如主文。
本案經檢察官陳彥章到庭執行職務。
中　　華　　民　　國　　96　　年　　9 　　月　　26　　日
                  刑事第九庭審判長法　官  崔玲琦
                                  法  官  俞秀美
                                  法  官  許映鈞
以上正本證明與原本無異
如不服本判決應於送達後10日內向本院提出上訴狀
　                                書記官　范煥堂
中　　華　　民　　國　　97　　年　　9 　　月　　26　　日
附錄本案論罪科刑法條全文：
中華民國刑法第339條
意圖為自己或第三人不法之所有，以詐術使人將本人或第三人之
物交付者，處5 年以下有期徒刑、拘役或科或併科1 千元以下罰
金。
以前項方法得財產上不法之利益或使第三人得之者，亦同。
前二項之未遂犯罰之。
